臺灣臺南地方法院交通事件裁定　　　　　　　　　　九十三年度交聲字第五七八號
　　移送機關　交通部公路總局嘉義區監理所新營監理站
　　受處分人
　　即異議人　甲○○
右列受處分人因違反道路交通管理處罰條例案件，對於交通部公路總局嘉義區監理所
新營監理站民國九十三年十月二十六日所為之裁決處分（處分案號：新監裁違第裁七
三—Ｍ00000000號）聲明異議，本院裁定如左：
   主  文
原處分撤銷。
甲○○汽車駕駛人，駕駛汽車違反道路交通安全規則，因而肇事致人受傷，記違規點
數參點。
   理  由
一、原處分意旨略以：受處分人即異議人甲○○於民國九十三年五月二日十二時十分
    許，駕駛車牌號碼ＣＮ－７０７７號（該車牌號碼已於九十三年五月十二日註銷
    重領為７１７２─ＪＢ號）自小客車，行經台南縣柳營鄉○○村○○○道路（台
    一線往中山西路）與村里道路之閃光黃燈交岔路口時，因疏未減速慢行，適有吳
    文超騎乘車牌號ＫＫ８─１２８號重機車欲通過該路口，亦疏於注意行經設有閃
    光紅燈號誌交岔路口，支線道車應讓幹道車先行，致兩車發生碰撞，造成吳文超
    受有「右後背部撕裂傷、右手臂擦傷」等傷害，而有駕車違反交通安全規則肇事
    致人受傷之違規行為，經台南縣警察局新營分局據報到場處理後製單舉發。嗣移
    明確，乃依修正前道路交通管理處罰條例第六十一條第三項之規定，裁處異議人
    吊扣駕駛執照三個月。
二、聲明異議意旨則以：請求依照交通部公路總局嘉義區監理所新營監理站九三嘉監
    營申字第九三０九三七號函，裁定撤銷原裁處。因異議人之交通違規已由新營監
    理站通知：「僅記駕駛人違規點數三點，屆時本站當逕予依規定辦理，不另通知
    」，且按行政程序法第六條規定：行政行為，非有正當理由，不得為差別待遇，
    而依新營監理站九三嘉監營申字第九三一八九０號函，類似案件也有不再吊扣駕
    照三個月之案例。從而，異議人不服原裁處，而提起本件異議。
三、按汽車駕駛人，駕駛汽車違反道路交通安全規則，因而肇事致人受傷者，記違規
    點數三點；致人重傷者，吊扣其駕駛執照三個月至六個月，九十三年四月二十一
    日修正公布，且於同年七月一日施行之道路交通管理處罰條例第六十一條第三款
    明文規定。
四、經查：
  (一)本件受處分人即異議人甲○○於前述時、地，駕駛車牌號碼ＣＮ－７０７７號自
    小客車，行經設有閃光黃燈號誌之交岔路口，因未減速慢行，適有吳文超騎乘車
    牌號ＫＫ８─１２８號重機車欲通過該路口，亦疏於注意行經設有閃光紅燈號誌
    交岔路口，支線道車應讓幹道車先行，致兩車發生碰撞，造成吳文超受有如上輕
    傷之事實，有台南縣警察局南縣警交字第Ｍ00000000號舉發違反道路交
    通管理事件通知單一紙、台南縣警察局新營分局九十三年五月十九日南縣營警六
    字第０九三００一０三七０號函、及台南縣警察局新營分局九十四年二月十八日
    南縣營警六字第０九四０００七三一五號函暨所附異議人與吳文超之警訊筆錄、
    道路交通事故現場圖、道路交通事故調查報告表(一)(二)、及現場照片十二張等附卷
    可稽。且為異議人所不爭執。從而，異議人於前開時、地，有駕駛汽車而違反道
    路交通安全規則以致肇事，並造成吳文超受傷之違規行為，應可認定。
  (二)按「行為後法律有變更者，適用裁判時之法律。但裁判前之法律有利於行為人者
    ，適用最有利於行為人之法律」、「行為後本法有變更者，適用裁處時之規定。
    但裁處前之規定有利於行為人者，適用最有利於行為人之規定」、「納稅義務人
    違反本法或稅法之規定，適用裁處時之法律。但裁處前之法律有利於納稅義務人
    者，適用最有利於納稅義務人之法律」刑法第二條第一項、社會秩序維護法第三
    條及稅捐稽徵法第四十八條之三分別定有明文。上開法律，對於因法律規定嗣後
    變更，致對行為人之處罰內容有輕重不同之情形時，立法例上均係採取從新從輕
    主義，故可知我國目前雖就行政罰尚未有統一之總則性規定（行政秩序罰法草案
    第三條已明定「從新從輕原則」），然若國家對人民行使制裁權之法律有修正時
    ，因新法足以補充舊法之缺失，且較舊法更能適應社會之需要，並兼顧人民權利
    之保障，即應依從新從輕之原則處理，並應類推適用於尚未有類此明文規定之其
    他行政秩序罰領域，以維持法律秩序之和諧性與一致性。而道路交通管理處罰條
    例本質亦為具有行政秩序罰性質之法規，是以，行為後道路交通管理處罰條例有
    變更者，亦應類推適用前開從新從輕原則，適用最新、最有利於行為人之規定。
    又按道路交通管理處罰條例第六十一條第三項條文業經總統於九十三年四月二十
    一日華總一義字第０九三０００七七六０一號令修正公布，並經行政院九十三年
    六月三十日院台交字第０九三００八六六八四—Ｂ號函核定於九十三年七月一日
    起施行。修正前之道路交通管理處罰條例第六十一條第三項規定「汽車駕駛人駕
    駛汽車違反道路交通安全規則，因而肇事致人受傷者，吊扣其駕駛執照三個月至
    六個月」，相較修正後規定「汽車駕駛人駕駛汽車違反道路交通安全規則，因而
    肇事致人受傷者，記違規點數三點；致人重傷者，吊扣其駕駛執照三個月至六個
    月」，可知修正後之規定應係較有利於行為人。揆諸前揭類推適用「從新從輕」
    原則之說明，法院於裁判時自應適用修正後之道路交通管理處罰條例第六十一條
    第三項規定，始為妥當。
  (三)查異議人甲○○前述駕車違反道路交通安全規則，因而肇事致人受傷之違規事實
    ，其行為時間係九十三年五月二日，而其行為後之九十三年七月一日，上開道路
    交通管理處罰條例第六十一條第三項業已修正變更。據此並參照前述「從新從輕
    」原則類推適用之說明，則異議人之上開駕駛汽車違反道路交通安全規則，因而
    肇事致人受傷之違規行為部分，應適用現行道路交通管理處罰條例第六十一條第
    三項前段之規定，始為適當。
五、綜上所述，本件受處分人即異議人甲○○於前揭時、地，駕駛汽車違反道路交通
    安全規則，因而肇事致人受傷之事實，已足認定，而道路交通管理處罰條例第六
    十一條第三項嗣後經修正亦如前述，則移送機關即交通部公路總局嘉義區監理所
    新營監理站據以引用修正前之道路交通管理處罰條例第六十一條第三項規定，裁
    處異議人甲○○吊扣其駕駛執照三個月，於法自有未洽。原處分既有上述不當之
    處，自應由本院裁定將原處分撤銷，另為裁定如主文第二項所示，以資適法。
六、據上論斷，應依道路交通案件處理辦法第二十條前段，裁定如主文。
中      華      民      國        九十四    年      三    月      四    日
                                  臺灣臺南地方法院交通法庭
                                      法  官    洪  榮  家
右正本證明與原本無異。
如不服本裁定應於送達後五日內向本院提出抗告狀（應附繕本）。
                                      書記官    陳  志  德
中      華      民      國        九十四    年      三    月      四    日
